臺灣板橋地方法院刑事判決　　　　　　 95年度交易字第574號
公　訴　人　臺灣板橋地方法院檢察署檢察官
被　　　告　丙○○
選任辯護人　鄭重文律師
上列被告因過失致死等案件，經檢察官提起公訴（95年度偵字第
24139 號），本院依簡式審判程序判決如下：
    主  文
丙○○服用酒類，不能安全駕駛動力交通工具而駕駛，處有期徒
刑陸月。又因過失致人於死，處有期徒刑壹年肆月。應執行有期
徒刑壹年捌月；緩刑肆年；緩刑期內付保護管束。
    事  實
一、丙○○明知駕駛動力交通工具前，不得服用酒類以致降低駕
    車時之注意及反應能力，竟於民國95年10月14日下午1 時至
    4 時許間，在臺北縣樹林市○○路某海產店內飲用啤酒二瓶
    多後，已達注意及反應能力減退，而無法安全駕駛動力交通
    工具之狀態下，猶於同日晚間7 時許，酒後駕駛車牌號碼為
    5566-KD 號之自小客車（休旅車），沿臺北縣樹林市○○街
    由南向北往新莊方向行駛，且其本應注意路中劃有分向限制
    線（雙黃實線）之路段，不得駛入來車車道，及汽車行駛至
    交岔路口，其行進、轉彎應遵守燈光號誌，而當時雖為夜間
    、惟有照明光線、視距尚稱良好、路面亦無缺陷及障礙物，
    復無不能注意之情事，詎丙○○於當日晚間7 時許行經上開
    俊英街116 巷口時，見前方車輛正停等紅燈，竟貿然跨越路
    中分向限制線逆向駛入對向車道，欲強行闖越紅燈而通過上
    開交岔路口，惟其因不勝酒力而駕車失控，先撞及同向前方
    正停等紅燈，由己○○所駕駛後載其弟庚○○、車牌號碼為
    P39-199 號之重型機車，再追撞俊英街對向正停等紅燈，由
    乙○○所駕駛車牌號碼為QX5-575 號之輕型機車，此時丙○○因一時心慌而誤踩油門，遂拖行上開QX5-575 車號機車直
    至撞及路旁停車格內所停放由甲○○所使用車牌號碼為NY-
    1571號之自小客車後，方始停下，因而使己○○、庚○○、
    乙○○三人均人車倒地，己○○經送醫急救後，仍因嚴重頭
    部外傷致顱內出血而於同日晚間8 時40分死亡，庚○○則受
    有骨盆骨折併出血休克、膀胱破裂、肝臟裂傷、胸腹部大面
    積擦傷及右側血胸等重傷害，乙○○受有腹部鈍挫傷併大腸
    及胃漿膜撕裂、肝臟撕裂傷併內出血、胰臟頭部撕裂傷、頭
    部損傷後之蜘蛛網膜下及腦室內出血、右肋骨骨折併右胸血
    氣胸，左脛骨與骨閉鎖性骨折、其中頭部出血並導致右眼視
    神經萎縮無法恢復、左眼外展神經麻痺等重傷害（庚○○、
    乙○○過失致重傷害部分，均經於臺北縣樹林市調解委員會
    調解成立並於調解書中載明撤回告訴意旨）。嗣經警員據報
    到場處理後，於同日晚間8 時40分向丙○○實施呼氣酒精測
    試結果，測得其呼氣酒精濃度高達每公升1.29毫克，而另行
    查獲其服用酒類不能安全駕駛動力交通工具而駕駛之犯行。
二、案經臺北縣政府警察局樹林分局報請臺灣板橋地方法院檢察
    署檢察官偵查起訴。
    理  由
一、本件被告丙○○所犯係死刑、無期徒刑、最輕本刑為三年以
    上有期徒刑以外之罪，其於準備程序中就被訴事實為有罪之
    陳述，經法官告知簡式審判程序之旨，並聽取公訴人、被告
    及辯護人之意見後，本院業已於95年12月29日依刑事訴訟法
    第273 條之1 第1 項之規定，合議裁定由受命法官獨任進行
    簡式審判程序。是證人林麗玲、戊○○、簡宜民、甲○○、
    丁○○於警詢中為之證述，到場處理交通事故警員所製作之
    道路交通事故現場圖、現場草圖、汽車駕駛人酒後生理協調
    平衡檢測紀錄卡各一紙、道路交通事故調查報告表二紙，臺
    北縣政府警察局刑警大隊鑑識小組人員所製作之現場勘察報
    告一份及樹林市仁愛醫院醫師陳雍華、亞東紀念醫院醫師洪
    芳明所開立之診斷證明書三紙，雖均係被告以外之人於審判
    外之言詞或書面陳述，然依刑事訴訟法第159 條第2 項之規
    定，亦有證據能力，合先敘明。
二、訊據被告丙○○對其於上開時、地酒後駕車逆向行駛肇事致
    被害人己○○死亡、被害人庚○○、乙○○重傷等事實，於
    警詢、偵查及本院審理中均坦承不諱，核與證人戊○○、丁○○、甲○○、簡宜民於警詢中、證人林麗玲於警詢及偵查
    中所為之陳述相符，並有交通事故現場圖、現場草圖、呼氣
    酒精濃度檢測表、汽車駕駛人酒後生理協調平衡檢測紀錄卡
    、亞東紀念醫院95年12月18日亞歷字第0956410649號函、96
    年2 月14日亞歷字第0966410090號函、長庚紀念醫院林口分
    院96年1 月30日（96）長庚院法字第0079號函各一紙、臺北
    縣政府警察局現場勘查報告一份、道路交通事故調查報告表
    、診斷證明書（庚○○、乙○○部分）各二紙、現場及車損
    照片二十一幀附卷可稽。而被害人己○○確因本件車禍受有
    頭部外傷嚴重顱內出血而死亡等情，亦經臺灣板橋地方法院
    檢察署檢察官督同法醫師相驗屬實，並有勘驗筆錄、相驗屍
    體證明書、驗斷書、上開樹林市仁愛醫院診斷證明書各一份
    、相驗照片十六幀在卷可按。
三、按汽車駕駛人飲用酒類後，其吐氣所含酒精濃度超過每公升
    0.25毫克以上者，不得駕車；汽車行駛至交岔路口，其行進
    、轉彎應遵守燈光號誌；又汽車在雙向二車道行駛時，在劃
    有分向限制線之路段，不得駛入來車之車道內，道路交通安
    全規則第114 條第2 款、第102 條第1 項第1 款、第97條第
    1 項第2 款分別定有明文。而圓形紅燈號誌表示禁止通行，
    不得超越停止線或進入路口；設於路段中之雙黃實線，則係
    用以分隔對向車道，並雙向禁止超車、跨越或迴轉，道路交
    通標誌標線號誌設置規則第206 條第5 項第1 款、第149 條
    第1 項第8 款亦有規定。被告駕駛汽車，自應注意上開交通
    安全規定，且依卷附道路交通事故調查表所載及現場照片觀
    之，肇事當時雖為夜間，但有照明光線、視距尚稱良好、路
    面無缺陷及障礙物，復無不能注意之情事，詎被告意疏於注
    意，酒後跨越路中分向限制線逆向駛入來車車道並闖越紅燈
    ，因而肇事致被害人己○○死亡，被告對本件車禍之發生顯
    有過失，要無疑義。而被害人己○○確因本件車禍導致嚴重
    顱內出血而死亡，已如前述，則被告之過失行為與被害人己○○之死亡結果間，具有相當因果關係甚明。復按行為人飲
    酒後如其呼氣酒精濃度達人體酒精濃度為每公升0.5 至0.75
    毫克時，即有反應較慢、感覺減低、影響駕駛並思考改變，
    超過每公升1.0 毫克時，則有步態不穩、噁心嘔吐、精神混
    惑不清晰之情形，業經行政院國軍退除役官兵輔導委員會臺
    北榮民總醫院88年8 月5 日（88）北總內字第26868 號函示
    明確，被告酒後呼氣酒精濃度高達每公升1.29毫克，其注意
    力及反應能力自已顯著降低，並因此駕車失控肇事，其業已
    達不能安全駕駛動力交通工具之程度，亦甚灼然。據此，本
    案事證明確，被告犯行洵堪認定。
四、論罪科刑部分：
(一)核被告所為，係犯刑法第185 條之3 之服用酒類不能安全駕
    駛動力交通工具而駕駛罪及同法第276 條第1 項之過失致死
    罪。被告酒後駕車因而致人死亡，依法應負刑事責任，所犯
    過失致死罪部分應依道路交通管理處罰條例第86條第1 項規
    定，加重其刑至二分之一。檢察官起訴書內已詳載被告酒後
    駕車之犯罪事實，雖於所犯法條欄中漏未引上開刑法第185
    條之3 之罪，惟業經公訴檢察官當庭補充起訴上開罪名，本
    院自應併予審究，附此敘明。又被告所犯上開二罪間，犯意
    各別，行為互殊，應予分論併罰。
(二)本院爰審酌被告並無前科，有臺灣高等法院被告前案紀錄表
    一份在卷可按，素行尚可，惟其明知酒精成分對人之意識能
    力具有不良影響，酒後駕車對一般往來之公眾及駕駛人本身
    皆具有高度之危險性，竟漠視自身安危，枉顧公眾安全，於
    服用酒類，呼氣酒精濃度高達每公升1.29毫克，已處於不能
    安全駕駛動力交通工具之狀態下，仍駕駛車輛行駛於市區道
    路上，並發生交通事故致被害人己○○死亡、庚○○及乙○○重傷，顯已對行車安全發生嚴重危害，且其酒後駕車逆向
    闖越紅燈行駛，過失情節重大，更使被害人己○○一家天倫
    夢碎，惟其犯罪後坦承犯行、具有悔意，且已與被害人家屬
    達成和解，就被害人己○○部分賠償新臺幣（下同）四百五
    十萬元、被害人庚○○部分賠償一百十六萬元、被害人乙○○部分賠償一百七十五萬元（參見卷附臺北縣樹林市調解委
    員會調解書三份），目前並已付清大部分和解金等一切情狀
    ，分別量處如主文所示之刑，並定其應執行之刑，以示懲儆
    。
(三)被告前無犯罪科刑紀錄，業如前述，其因一時失慮，致罹刑
    章，犯後已深具悔意，且已與被害人達成和解，賠償共計達
    七百四十一萬元之金額（扣除強制責任險後，仍需賠償五百
    餘萬元），且大部分業已付清，態度尚稱良好，經此教訓，
    應知警惕，信無再犯之虞，因認本件對被告所宣告之刑，以
    暫不執行為適當，爰併予宣告緩刑四年，以勵自新。惟衡諸
    本案被告過失情節重大，為確實預防被告再度飲酒駕車，認
    清其所為造成被害人及其家人嚴重之傷害，避免因家境寬裕
    而有花錢消災之想法，本院依其所犯情節認有加以追蹤觀護
    之必要，爰併依刑法第93條第1 項規定，宣告緩刑期內付保
    護管束，俾由觀護人予以適當之督促，以達其效。
五、不另諭知不受理部分：
一、公訴意旨另以：被告於上開時、地，因酒後駕車逆向行駛致
    撞及被害人庚○○、乙○○，使渠等分別受有前揭重傷害，
    因認此部分被告係涉犯刑法第284 條第1 項後段之過失致重
    傷害罪，並與前揭己○○部分之過失致死犯行間具有想像競
    合之裁判上一罪關係等語。
二、按刑法第284 條第1 項後段之過失致重傷罪，依同法第287
    條前段規定，須告訴乃論；而告訴經撤回者，應諭知不受理
    之判決，刑事訴訟法第303 條第3 款定有明文。復按告訴乃
    論之刑事事件於偵查中或第一審法院辯論終結前，調解成立
    ，並於調解書上記載當事人同意撤回意旨，經法院核定者，
    視為於調解成立時撤回告訴或自訴，鄉鎮市調解條例第28條
    第2 項亦有規定。
三、本件告訴人乙○○、庚○○分別於96年1 月31日、96年3 月
    27日與被告在臺北縣樹林市調解委員會就上開過失致重傷害
    行為調解成立，並於調解書上載明同意撤回告訴之意旨，且
    經本院板橋簡易庭核定在案，有上開調解委員會95年刑調字
    第1103號、第1141號調解書各乙份附卷可稽，依上開鄉鎮市
    調解條例第28條第2 項之規定，即視為於調解成立時撤回告
    訴，揆諸前揭說明，本應就此部分諭知不受理之判決，惟此
    部分若成立犯罪，公訴意旨認與前揭過失致死犯行間具有想
    像競合之裁判上一罪關係，爰不另為不受理之諭知，附此敘
    明。
據上論斷，應依刑事訴訟法第273 條之1 第1 項、第299 條第1
項前段，刑法第185 條之3 、第276 條第1 項、第51條第5 款、
第74條第1 項前段、第93條第1 項，刑法施行法第1 條之1 第1
項、第2 項前段，道路交通管理處罰條例第86條第1 項，判決如
主文。
本案經檢察官吳宗光到庭執行職務。
中　　華　　民　　國　　96　　年　　4 　　月　　20　　日
                      交通法庭  法　官 張紹省
以上正本證明與原本無異。
如不服本判決，應於判決送達後十日內，向本院提出上訴狀。
                                書記官 周雅玲
中　　華　　民　　國　　96　　年　　4 　　月　　25　　日
附錄本案論罪科刑法條全文：
刑法第185 條之3
服用毒品、麻醉藥品、酒類或其他相類之物，不能安全駕駛動力
交通工具而駕駛者，處一年以下有期徒刑、拘役或三萬元以下罰
金。
刑法第276 條第1 項
因過失致人於死者，處二年以下有期徒刑、拘役或二千元以下罰
金。
